【裁判字號】    89,訴,2027
【裁判日期】    890922
【裁判案由】    給付價金
【裁判全文】
臺灣臺中地方法院民事判決  八十九年度訴字第二○二七號
    原      告  乙○○
    訴訟代理人  張益隆律師
    複  代理人  甲○○      住.
    被      告  丙○○      住.
右當事人間請求給付價金事件，本院判決如左：
    主    文
被告應給付原告新台幣捌拾伍萬元及自民國八十九年五月十日起至清償日止，按年息
百分之五計算之利息。
訴訟費用由被告負擔。
本判決於原告以新台幣貳拾捌萬仟元為被告供擔保後，得假執行，但被告如於假執
行程序實施前，以新台幣捌拾伍萬元為原告預供擔保，得免為假執行。
    事    實
甲、原告方面：
  一、聲明：除假執行擔保金額外，如主文所示。
  二、陳述：
    (一)被告於民國八十八年一月二十二日邀同訴外人鄒崑榮為連帶保證人，向原告購
      買珠寶一批總價新台幣（下同）二百九十萬元，並開立訴外人金諾有限公司支
      票四紙面額共二百九十萬元付款（面額八十萬元一紙、七十萬元三紙）。嗣於
      上開支票發票日屆至前，被告即一再藉詞要求延期清償，後因無法兌現票款，
      被告乃退回價值一百三十萬元之部分珠寶，至貨款一百六十萬元則約定由鄒崑
      榮負擔五十五萬元，餘一百零五萬元由被告負擔，被告並以其所有三陽雅歌汽
      車抵償二十萬元，原告遂退還面額七十萬元及八十萬元之支票各一紙，另剩餘
      之八十五萬元則約定於八十九年三月間付清。
    (二)迨八十九年三月間，被告並未依約清償，原告恐支票付款請求權罹於時效消滅
      ，遂於八十九年三月三十日及同年月三十一日將面額一百四十萬元之支票二紙
      提示付款，惟均因撤銷付款委託而遭退票，為此爰依買賣之法律關係訴請被告
      給付如聲明所示。
  三、對被告所為抗辯之陳述：否認原告曾與被告協議於被告退回珠寶後，被告僅須
      支付五十萬元即可。
  四、證據：提出珠寶買賣契約書、珠寶明細表、汽車買賣合約書、支票明細表、退
      還支票收據各一紙、支票及退票理由單各二紙為證，並聲請迅問證人鄒崑榮。
乙、被告方面：
  一、聲明：(一)駁回原告之訴及假執行之聲請。(二)如受不利之判決，願供擔保請准免
      為假執行。
  二、陳述：被告於八十八年九月初即與原告達成協議，將部分珠寶退還原告後，被
      告僅須支付五十萬元即可，八十八年十月五日原告退還被告面額共一百五十萬
      元之支票二紙，另面額各七十萬元之支票二紙則未退還，嗣八十九年四月八日
      被告以雅歌汽車抵償二十萬元，故被告積欠原告之金額應僅剩三十萬元。
  三、證據：提出使用牌照稅繳款書一份為證。
    理    由
一、原告主張：被告於八十八年一月二十二日邀同訴外人鄒崑榮為連帶保證人，向原
    告購買珠寶一批總價二百九十萬元，並開立支票四紙面額共二百九十萬元付款，
    嗣因無法兌現票款，被告乃退回一百三十萬元之部分珠寶，至貨款一百六十萬元
    則約定由鄒崑榮負擔五十五萬元，餘一百零五萬元由被告負擔，被告並以其所有
    三陽雅歌汽車抵償二十萬元，另剩餘之八十五萬元則約定於八十九年三月間付清
    ，為此爰依買賣之法律關係訴請被告給付如聲明所示等語。被告則以：被告於八
    十八年九月初即與原告達成協議，將部分珠寶退還原告後，僅須支付五十萬元即
    可，嗣八十九年四月八日被告以雅歌汽車抵償二十萬元，故被告積欠原告之金額
    應僅剩三十萬元等語，資為抗辯。
二、查原告主張被告向其購買珠寶一批共二百九十萬元，嗣因被告無法兌現票款，乃
    退回價值一百三十萬元之部分珠寶，至貨款一百六十萬元則約定由鄒崑榮負擔五
    十五萬元，餘一百零五萬元由被告負擔，被告並以其所有三陽雅歌汽車抵償二十
    萬元，原告遂退還面額七十萬元及八十萬元之支票各一紙，另剩餘之八十五萬元
    則約定於八十九年三月間付清，迨八十九年三月三十日及同年月三十一日原告將
    面額一百四十萬元之支票二紙提示付款，均因撤銷付款委託而遭退票之事實，已
    據原告提出與所述相符之珠寶買賣契約書、珠寶明細表、汽車買賣合約書、支票
    明細表、退還支票收據各一紙、支票及退票理由單各二紙為證。證人鄒崑榮亦到
    庭證稱：被告係透過伊介紹去看該批珠寶，被告看過之後覺得有利潤，才決定購
    買該批珠寶共二百九十萬元，由被告開立四紙支票付款，並以一部古董車作擔保
    ，因被告說賣出去後，願意與伊平分利潤，故伊才願意擔任保證人，後在八十八
    年十月五日左右，被告把沒賣完之部分珠寶共一百三十萬元退回給原告，因伊擔
    任保證人，原告要求伊負責清償五十五萬元，其餘一百零五萬元由被告負擔等語
    ，核與原告陳述之情節相符。被告雖辯稱曾與原告協議於退回珠寶後，僅須支付
    五十萬元即可，扣除抵償汽車二十萬元，尚餘三十萬元云云。惟按當事人主張有
    利於己之事實者，就其事實有舉證之責任，民事訴訟法第二百七十七條第一項定
    有明文。被告就其所抗辯之事實，並無法舉證以實其說。況若原告於八十八年九
    月初曾同意被告僅須支付五十萬元即可，則被告於八十八年十月五日與原告及證
    人鄒崑榮協商時，對於原告要求證人鄒崑榮負責清償五十五萬元、原告負擔一百
    零五萬元，理當當場表示異議，始合乎常情，然證人鄒崑榮卻陳稱不知被告曾與
    原告協議支付五十萬元乙事。參以苟被告所辯屬實，則原告為何僅退還面額一百
    五十萬元支票二紙，而保留七十萬元支票二紙。被告前開所辯，顯然悖於常理，
    洵無可取，應認原告主張之事實為真實。
三、從而，原告本於買賣關係請求被告給付八十五萬元，及自支付命令送達翌日即八
    十九年五月十日起至清償日止，按年息百分之五計算之法定遲延利息，洵屬正當
    ，應予准許。
四、兩造陳明願供擔保以代釋明，聲請宣告假執行或免為假執行，經核均與規定相符
    ，爰分別酌定相當之擔保金額准許之。
五、因本案事證已臻明確，兩造其餘攻擊防禦方法及舉證，於判決結果不生影響，毋
    庸逐一論列，附此敘明。
六、據上論結，本件原告之訴為有理由，依民事訴訟法第七十八條、第三百九十條第
    二項、第三百九十二條，判決如主文。
中      華      民      國    八十九    年      九      月    二十二    日
                                        臺灣臺中地方法院民事第四庭
~B法      官  陳文燦
右為正本係照原本作成
如不服本判決，應於判決送達後二十日內，向本院提出上訴狀。
中      華      民      國    八十九    年      九      月    二十二     日
~B法院書記官


司法院資訊處製作；財團法人民間司法改革基金會備份。
